臺北高等行政法院判決
　　　　　　　　　　　　　　　　　　94年度訴字第00392號
　　　　　　　　　　　　　　　.
原　　　告　甲○○
訴訟代理人　程國東(會計師)
被　　　告　財政部臺灣省北區國稅局
代　表　人　許虞哲（局長）
訴訟代理人　乙○○
上列當事人間因所得稅法事件，原告不服財政部中華民國93年12
月13日台財訴字第09300465300號訴願決定，提起行政訴訟。本
院判決如下：
　　主  文
原告之訴駁回。
訴訟費用由原告負擔。
　　事  實
一 事實概要：原告係楊聯房屋仲介有限公司(以下簡稱楊聯公司
   )負責人，亦即所得稅法第89條規定之扣繳義務人，於民國87
   年1月1日至同年12月31日給付薪資所得計新臺幣 (下同)8,46
   8,329元，未依規定扣繳所得稅款，計短扣繳稅額306,531元
   ，經被告查獲，處1倍之罰鍰306,531元。申請復查，未獲變
   更，提起訴願，經財政部訴願決定將原處分撤銷，由被告另
   為處分，被告重核復查決定續予維持。原告仍表不服，遂又
   提起到財政部。經訴願決定駁回，原告猶未甘服，遂向本院
   提起行政訴訟。
二 兩造聲明：
　(一)原告聲明：
  1.原處分及訴願決定均撤銷。
  2.訴訟費用由被告負擔。
　(二)被告聲明：
  1.駁回原告之訴。
  2.訴訟費用由原告負擔。
三 兩造之主張：
甲、原告主張：
  (一)查「按月給付職工之薪資」分見於薪資所得扣繳辦法第1條
    及第6條，所謂「按月給付職工之薪資」，就原告及一般通
    常公認之見解，係指「月薪」而言，即係雇主與職工約定，
    每月薪資若干，每月特定日期支給，具有「固定性」及「經
    常性」財政部亦應係持同樣見解，若財政部非此見解則無須
    以臺財稅第37671號函另行補充「營利事業僱用工人按件計
    酬仍需辦理扣繳」之例外規定，故若非「按月給付職工之薪
    資」即無薪資所得扣繳辦法第1條及第4條、第5條、第6條前
    段之適用，應無疑義。
  (二)楊聯公司87年度薪資扣繳計算表及固定薪資薪資表，除表列
    會計陳珮君及業務主任曾啟忠之所得為固定薪資外，其餘職
    員之兼職薪資單月最高者為第1頁第4位彭振勳6月份之477,
    977元，單月最低者為第3頁第1位劉玉山3月份之266元，又
    彭振勳單月最低薪資為10月份之2,000元，劉玉山單月最高
    薪資為6月份之29,870元，綜觀楊聯公司87年度之薪資扣繳
    計算表，表列全部人員之薪資給付情形，又參諸勞基法第21
    條「不得低於基本工資」之規定及行政院院會通過「基本工
    資調整為15,840元」之規定，又豈能認定楊聯公司87年度薪
    資屬「按月給付職工之薪資」，即楊聯公司87年度兼職員工
    薪資非屬「按月給付職工之薪資」，則自無薪資所得扣繳辦
    法第1條及第4條、第5條、第6條前段之適用，應適用薪資所
    得扣繳辦法第6條後段「薪資受領人之兼職所得，應一律按
    給付額扣取6%。」之規定。基於前述，即楊聯公司87年度兼
    職員工薪資均已按給付額扣取6%，並於次月10日前向國庫繳
    清，則楊聯公司並未違反薪資所得扣繳辦法規定，亦未違反
    所得稅法第88條、第92條規定，故財政部訴願決定及被告訴
    願決定重核案件復查決定及原處分均應撤銷。
  (三)本案被告主張楊聯公司87年度僱用員工性質，均非屬「兼職
    」，惟未提示任何證據，故應係出於臆測。原告主張楊聯
    公司與員工之僱用薪資約定，其性質為「兼職」薪資約定，
    被告主張前述僱用薪資約定，其性質為「非屬兼職」薪資約
    定，資為爭議，依民法第98條、第153條略以「契約之成立
    及解釋意思表示，應探求當事人之真意，不得拘泥於所用之
    辭句，關於該非必要之點，當事人意思不一致時，法院應依
    其事件之性質定之。」之意旨，楊聯公司與員工之僱用薪資
    約定之性質，究為「兼職」或「非屬兼職」，自應以當事人
    (原告及楊聯公司員工)意思為準，如有爭議，其裁判權責應
    屬法院，被告本無置喙餘地。財政部訴願決定書理由四「惟
    薪資金額不固定並非即屬兼職」之敘述，即知財政部及被告
    已越俎代庖，代行法院裁判權責，已違反民法第98條、第
    153條規定，故其決定及原處分均應予以撤銷。
  (四)另被告訴願決定重核案件復查決定書，認定楊聯公司87年度
    應扣繳稅額為964,576元，係以「單月薪資所得」計算，查
    被告前述認定，並未就財政部薪資所得扣繳稅額表之計算規
    定，細加研究，該表係以估計全年薪資所得為基礎，先算估
    計應稅薪資所得全年應納稅額，再除以12個月，為每月應扣
    繳稅額，被告未以「全年薪資所得」為基礎計算每月應扣繳
    稅額，反以「單月薪資所得」計算每月應扣繳稅額，亦有所
    缺失，併此陳明。
  (五)為此狀請鈞院明鑒，賜如訴之聲明而為判決，用保原告合法
    權益，至感德便。
乙、被告主張：
  (一)查本件原核定以原告給付員工之薪資所得，應按各類所得扣
    繳率標準第2條第1款第2目按全月給付總額扣取10%扣繳稅款
    ，其短漏扣繳稅款306,531元，遂依首揭規定處以1倍罰鍰3
    06,531元。原告不服，主張人員進用薪資給付計算方式，除
    會計陳珮君及業務主任曾啟忠為全職雇用領有固定薪資外，
    餘員工均係以非全職方式雇用，並以非固定薪資之獎金方式
    計算給付，非每月固定給與，應歸類於非固定薪資，依薪資
    所得扣繳辦法第6條之規定，非固定薪資均一律按給付額扣
    取6%，於法並無違誤。申經復查遭駁回，原告仍表不服，提
    起訴願，經訴願決定撤銷意旨以：本局未依薪資所得扣繳辦
    法第4條第1項規定，先予審酌各薪資受領人有無配偶、受扶
    養親屬人數及全月薪資數額，並分別按薪資所得扣繳稅額表
    計算應扣取之稅款，逕以各薪資受領人全月薪資數額之10%
    計算應扣取稅款，復減除原按給付額扣取6%扣繳稅款後，認
    原告短扣稅額306,531元，進而按短扣稅額處原告1倍之罰鍰
    ，是否合妥? 非無重行審酌之餘地。爰將本件原處分 ( 復
    查決定)撤銷，由被告另為處分。被告重核時以89年11月15
    日以北區國稅楊梅資字第903788號函請原告於文到10日內提
    示87年度員工薪資印領清冊暨員工薪資所得受領人扶養親屬
    申請表供核，有原告收件蓋章之雙掛號郵件收件回執附卷可
    稽，原告逾限未提示前述資料，被告遂按各薪資受領人全月
    薪資數額之10%計算應扣取稅款，復減除原按給付額扣取6%
    扣繳稅款後，核計原告當年度短漏扣繳稅款306,531元，並
    依首揭規定處以1倍罰鍰306,531元，原非無據。惟按薪資所
    得扣繳辦法第5條規定，本件原告逾期未提示免稅額申報表
    ，即應視同無配偶及無受扶養親屬，按全月給付總額，依薪
    資所得扣繳稅額表無配偶及無受扶養親屬人數欄之扣繳稅額
    辦理扣繳，是本件重核之短漏扣繳稅款為516,32 5元，應處
    1倍之罰鍰516,325元，惟基於行政救濟不得更不利原告之法
    理，爰維持原處罰鍰306,531元，並無違誤，訴願決定續予
    維持。
  (二)原告主張人員進用薪資給付計算方式，除會計陳珮君及業務
    主任曾啟忠為全職雇用領有固定薪資外，餘員工均係以非全
    職方式雇用，並以非固定薪資之獎金方式計算給付，非每月
    固定給與，應歸類於非固定薪資，與上開函釋不合，經再調
    閱楊聯公司員工87年度綜合所得稅各類所得資料清單，系爭
    短扣繳稅額之薪資所得之受領員工本年度薪資所得主要係取
    自楊聯公司，是其兼職所得之主張，核無足採，原核定按全
    月給付薪資數額計算短漏扣繳稅額並無違誤，請續予維持。
  (三)再按「此因租稅稽徵程序，稅捐稽徵機關雖依職權調查原則
    而進行，惟有關課稅要件事實，多發生於納稅義務人所得支
    配之範圍，稅捐稽徵機關掌握困難，為貫徹公平合法課稅之
    目的，因而課納稅義務人申報協力義務。」為司法院釋字第
    537號解釋所解釋。原告辯稱楊聯公司與員工之雇用薪資約
    定之性質，究為「兼職」或「非兼職」，自應以當事人 (
    原告與楊聯公司員工)意思為準，惟依前揭大法官解釋，原
    告未盡協力義務提示足資證明兼職方式雇用之證明資料，所
    述核無足採，併予敘明。
  (四)綜上，本件原告未依規定扣繳所得稅款，計短扣繳稅額306,
    531元，違反所得稅法第114條第1款前段規定，案經被告查
    得，違章事證明確已如前述，原處分按短扣繳稅額306,531
    元處1倍罰鍰306,531元，並無違誤。
　　理  由
一、按「納稅義務人有左列各類所得者，應由扣繳義務人於給付
    時，依規定之扣繳率或扣繳辦法，扣取稅款，並依第92條規
    定繳納之︰ ...... 2.機關、團體、事業或執行業務者所給
    付之薪資。」、「第88條各類所得稅款之扣繳義務人，應於
    每月10日前將上1月內所扣數額，開具扣繳憑單，彙報該管
    稽徵機關查核；並應於2月10日前將扣繳憑單填發納稅義務
    人。」及「扣繳義務人如有左列情事之一者，分別依各該款
    規定處罰：1.扣繳義務人未依第88條規定扣繳稅款者，除限
    期責令補繳應扣未扣或短扣之稅款及補報扣繳憑單外，並按
    應扣未扣或短扣之稅額處1倍之罰鍰。」分別為行為時所得
    稅法第88條第1項第2款、第92條及第114條第1款前段所明定
    。次按「扣繳義務人於每月給付薪資時，應按各薪資受領人
    有無配偶及受扶養親屬人數，適用薪資所得扣繳稅額表之規
    定，就其有無配偶、受扶養親屬人數及全月薪資數額，分別
    按表列應扣稅額，扣取稅款。但依薪資所得扣繳稅額表未達
    起扣標準者，免予扣繳。」「薪資受領人不依本辦法規定填
    報免稅額申報表者，視同無配偶及無受扶養親屬，按全月給
    付總額，依薪資所得扣繳稅額表無配偶及無受扶養親屬人數
    欄之扣繳稅額辦理扣繳。」及「薪資受領人除按月給付之薪
    資以外尚有職務上或工作上之獎金、津貼、補助費等非固定
    性薪資者，如係合併於按月給付之薪資一次給付者，可就給
    付總額依第4條第1項規定扣繳稅款；其非合併於按月給付之
    薪資1次給付者，應按其給付金額扣取6%。薪資受領人之兼
    職所得，應一律按給付額扣取6%。」為薪資所得扣繳辦法第
    4 條、第5條及第6條所規定。
二、本件原告係楊聯公司負責人，為所得稅法第89條規定之扣繳
    義務人，於87年1月1日至同年12月31日給付薪資所得計8,46
     8,329元，未依規定扣繳所得稅款，計短扣繳稅額 306,531
    元，被告爰依所得稅法第114條第1款前段規定，處1倍之罰
    鍰306,531元。原告則表不服，為如事實欄所載之主張。是
    本件應審究者厥為系爭8,468,329元，係屬「薪資所得」，
    或為「兼職薪資」？
三、經查：
  (一)原告為楊聯公司負責人，於87年1月1日至同年1月31日給付
    薪資所得計8,468,329元，未依規定扣繳所得稅款之事實，
    有楊聯公司87年度薪資表、各類所得扣繳暨免扣繳憑單申報
    書等影本在卷足憑，且為原告所不爭執，洵堪認定。
  (二)按「薪資所得扣繳辦法第6條後段規定，薪資受領人兼職薪
    資所得一律扣取6%。所稱『兼職薪資』係指薪資受領人在本
    機構以外，尚兼任其他機構職位工作而取得之薪資而言；至
    兼任本機構內之其他職務取得之薪資，應合併計算扣繳稅款
    。」為財政部65年2月20日台財稅第31097號函之見解，該函
    釋乃係主管機關就所屬機關因執行所得稅法第 88條第2款之
    規定發生疑義，以主管機關之地位為符合法規原意之釋示，
    與上開法律規定之立法意旨相符，本院自得予以援用。是以
    非固定薪資，是否屬薪資所得扣繳辦法第6條後段規定，薪
    資受領人兼職薪資所得，端視兼任其他機構職位工作而取得
    之薪資而言；若並非兼任其他機構職位而取得，雖薪資未固
    定，仍應依所得稅法第114條第1款前段規定扣繳之。揆諸原
    告所提供楊聯公司87年度薪資扣繳計算表，除陳珮君及曾啟
    忠就其薪資所得編列為固定薪資外，其餘甘文民等23位員工
    均係編定為非固定薪資；然查上開甘文民等23位員工所短扣
    繳稅額之薪資所得，均係取自楊聯公司而非兼職所得，又屬
    按月給付性質；從而；原處分按薪資所得扣繳辦法第4條規
    定核計原告當年度短漏扣繳稅額306,5 31元，並依所得稅法
    第114條第1款前段規定，按應扣未扣或短扣之稅款處1倍之
    罰鍰306,531元，依法自無不合。
  (三)按「人民違反法律上之義務而應受行政罰之行為，法律無特
    別規定時，雖不以出於故意為必要，仍須以過失為其責任條
    件。‧‧。」為司法院釋字第275號解釋意旨。查原告既為
    楊聯公司負責人，為所得稅法第89條規定之扣繳義務人，對
    於甘文民等23位員工87年度在楊聯公司之所得，即負有應依
    所得稅法第88條規定之扣繳率扣取稅款，並依第92條規定繳
    納之義務；原告對於上開扣繳義務而未予以扣繳，自應有應
    注意能注意而不注意之過失，且亦不因不知法律規定而免罰
    ；是原告主張本件其既無故意，又無過失，應予以免罰，尚
    難可採。
四、綜上所述，原處分依法並無不合，訴願決定予以維持，亦無
    違誤；原告徒執前詞，聲請撤銷原處分及訴願決定，為無理
    由，應予駁回。
據上論結，本件原告之訴為無理由，爰依行政訴訟法第 98條第3
項前段，判決如主文。
中　　華　　民　　國　　94　　年　　11　　月　　30　　日
                       第七庭審判長法  官　劉　介　中
                                   法  官　李　玉　卿
                                   法  官　黃　秋　鴻
上為正本係照原本作成。
如不服本判決，應於送達後20日內，向本院提出上訴狀並表明上
訴理由，如於本判決宣示後送達前提起上訴者，應於判決送達後
20日內補提上訴理由書（須按他造人數附繕本）。
中　　華　　民　　國　　94　　年　　11　　月　　30　　日
                                       書記官   王琍瑩
